---
title: "Esercizio 2 - Regressione Lineare Multipla"
author: "Inserite il vostro nome"
output: html_document
---

Si prenda in esame il dataset `salaries`: 

```{r}
salaries <- read.csv("Salaries.txt")
salaries <- salaries[order(salaries$sex,decreasing = TRUE),]
```

Il dataset comprende informazioni raccolte da un college americano che desidera monitorare la parità salariale tra i generi. In particolare il dataset contiene le seguenti variabili: 

* rank: a factor with levels AssocProf AsstProf Prof
* discipline: a factor with levels A (“theoretical” departments) or B (“applied” departments).
* yrsSincePhd: years since PhD.
* yrsService: years of service.
* sex: a factor with levels Female Male
* salary: nine-month salary, in 1000s dollars.


1. Si verifichi se i salari medi sono uguali per uomini e donne. 

# mia soluzione

Come prima cosa, divido il dataset im maschi e femmine
```{r}
male <- salaries[grep('Male', salaries$sex), ]
female <- salaries[grep('Female', salaries$sex), ]

print(nrow(salaries) == (nrow(male) + nrow(female))) # mi assicuro di non aver tralasciato alcun record

```
calcolo ora la media dei salari
```{r}
print(paste0('La media dei salari degli uomini è pari a: ', mean(male$salary)))
print(paste0('La media dei salari delle donne è pari a: ', mean(female$salary)))
```
Possiamo notare che i salari medi degli uomini sono circa 16 mila dollari più alti rispetto a quelli delle donne


# soluzione prof

```{r}
t.test(salary ~ sex, data = salaries, var.equal = TRUE)
```

da questo test siamo in grado di capire se è presente una differenza. Il p-value è piccolo perciò possiamo dire chè c'è una differenza.
Un altro modo per capire se è presente una differenza è plottando i grafici (faccio boxplot perc+ sex è variabile categorica)
```{r}
boxplot(salary ~ sex, data = salaries)
```


2. Si verifichi usando dei modelli lineari semplici se vi è una relazione tra salario e anni di carriera (`yrsService`) e salario ed anni di esperienza (`yrsSincePhd`). 

#### salario e anni di esperienza

```{r}
mod1 <- lm(salary ~ yrsService, data = salaries)
summary(mod1)

```
```{r}
plot(salary ~ yrsService, data = salaries)
abline(mod1, col='red')
```

Possiamo notare, anche attraverso al plot dei dati, che per ogni anno di esperienza, il salario aumentda di `r mod1$coefficients[1]` dollari

#### salario e years since phd
```{r}
mod2 <- lm(salary ~ yrsSincePhd, data = salaries)
summary(mod2)
```

```{r}
plot(salary ~ yrsSincePhd, data = salaries)
abline(mod2, col='red')
```

Notiamo un incremento minore del salario in questo caso

#### conclusioni
possiamo dire che, sia nel primo modello che nel secondo è presente una forte relazione tra salario e anni di esperienza / anni since phd

3. Si valuti se la variabile `rank` può aggiungere capacità predittiva al modello stimato al punto 2.: si stimi un modello in cui `rank` entra solo in maniera additiva nel modello e uno in cui `rank` interagisce con `yrsService`. Si crei una visualizzazione che mostra l'effetto di `yrsService` sui salari per i diversi gradi di carriera in entrambi i modelli. 

4. Si stimi un modello in cui tutti i predittori a disposizione vengono inseriti in maniera additiva nel modello lineare: si valuti se, a parità di altre condizioni, vi è una differenza negli stipendi medi di uomini e donne. Come è cambiata l'interpretazione dell'effetto del sesso rispetto al punto 1.?

5. Domanda extra: è possibile usare la variabile `yrsService` per predire se una persona è uomo o donna? 
