---
title: "Esercizio 2 - Regressione Lineare Multipla"
author: "Alberto Tomasin"
output: html_document
root.dir: "./es2"
---

Si prenda in esame il dataset `salaries`: 

```{r}
salaries <- read.csv("Salaries.txt")
salaries <- salaries[order(salaries$sex,decreasing = TRUE),]
```

Il dataset comprende informazioni raccolte da un college americano che desidera monitorare la parità salariale tra i generi. In particolare il dataset contiene le seguenti variabili: 

* **rank**: a factor with levels AssocProf AsstProf Prof
* **discipline**: a factor with levels A (“theoretical” departments) or B (“applied” departments).
* **yrsSincePhd**: years since PhD.
* **yrsService**: years of service.
* **sex**: a factor with levels Female Male
* **salary**: nine-month salary, in 1000s dollars.


1. Si verifichi se i salari medi sono uguali per uomini e donne.

Carico le librerie
```{r}
library(ggplot2)
```


Attraverso una test t controlliamo se ci sono differenze significative nei salari tra uomini e donne
```{r}
t.test(salary ~ sex, data = salaries)
```
Ora mostro i dati per capire la distribuzione dei salari in base al sesso
```{r}
ggplot(
  data = salaries,
  mapping = aes(
    x = salary,
    y = sex
  )
) + geom_boxplot()
```


2. Si verifichi usando dei modelli lineari semplici se vi è una relazione tra salario e anni di carriera (`yrsService`) e salario ed anni di esperienza (`yrsSincePhd`). 

### salary - yrsService
Creo un modello lineare per predirre il salario in base agli anni di carriera
```{r}
mod1 <- lm(salary ~ yrsService, data = salaries)
summary(mod1)
```
Possiamo notare che abbiamo un `p-value` molto basso (< 0.05), questo indica che gli anni di servizio sono significativi per il variare del salario.
Inoltre, controllando l'`adjusted R-squared` notiamo che ha un valore vicino a `0`. Da questo siamo in grado di concludere che il modello spiega i dati leggermente meglio della media

### salary - yrsSincePhd
Creo un modello lineare per predirre il salario in base agli anni di esperienza
```{r}
mod2 <- lm(salary ~ yrsSincePhd, data = salaries)
summary(mod2)
```
Possiamo notare che abbiamo un `p-value` molto basso (< 0.05), questo indica che gli anni di esperienza sono significativi per il variare del salario.
Inoltre, controllando l'`adjusted R-squared` notiamo che ha un valore vicino a `0`. Da questo siamo in grado di concludere che il modello spiega i dati leggermente meglio della media


3. Si valuti se la variabile `rank` può aggiungere capacità predittiva al modello stimato al punto 2.: si stimi un modello in cui `rank` entra solo in maniera additiva nel modello e uno in cui `rank` interagisce con `yrsService`. Si crei una visualizzazione che mostra l'effetto di `yrsService` sui salari per i diversi gradi di carriera in entrambi i modelli.

### modello additivo
```{r}
mod_additive <- lm(salary ~ yrsService + rank, data = salaries)
summary(mod_additive)
```

procedo ora a mostrare le informazioni relative all modello additivo
```{r}
ggplot(
  salaries,
  aes(
    x = yrsService,
    y = salary,
  )
  + geom_point()
  + geom_smooth(method = "lm", formula = y ~ x)
  + ggtitle("Effetto di yrsService sui salari per rank (modello additivo)")
)
```



4. Si stimi un modello in cui tutti i predittori a disposizione vengono inseriti in maniera additiva nel modello lineare: si valuti se, a parità di altre condizioni, vi è una differenza negli stipendi medi di uomini e donne. Come è cambiata l'interpretazione dell'effetto del sesso rispetto al punto 1.?

5. Domanda extra: è possibile usare la variabile `yrsService` per predire se una persona è uomo o donna? 
