---
title: "slr_mlr_1"
author: "Alberto Tomasin"
output: 
  html_document: 
    toc: yes
---
# Esercizio 1

I dati in `grains.dat` sono stati raccolti nel 2007 in uno studio sula relazione tra la resa in termini di alcool nel processo di distillazione e l'azoto contenuto nel grano distillato. I dati sono stati raccolti in quattro diverse aree del Regno Unito. Il dataset ha tre colonne: **nitrogen** è la percentuale di azoto (per kilogrammo), **alcohol** è la resa in alcool in Litri per Tonnellata, **elocation** indica il luogo in cui è stato coltivato il grano.

```{r}
grain_df <- read.csv('data/grains.dat', sep = ' ', header = TRUE)
head(grain_df)
```

### 1.1 - Si produca un grafico dei dati. La relazione tra le variabili in esame appare lineare?


```{r, warning = FALSE}
#plot(grain_df$alcohol ~ grain_df$nitrogen)
library(ggplot2)
qplot(
  alcohol,
  nitrogen,
  data = grain_df,
  xlab = "% azoto per kilogrammo",
  ylab = "concentrazione alcolica"
)
```

La relazione appare lineare, con una tendenza a decrescere, in particolare possiamo affermare che all'aumentare della concentrazione di azoto, il grado alcolico diminuisce.


### 1.2 - Si dia una stima puntuale per $\alpha$ e $\beta$.

Per calcolare la stima puntuale di $\alpha$ e $\beta$ posso usare le formule:
$$
\beta = \frac{\sum_{i=1}^n (x_i - \bar x)(y_i - \bar y)}{\sum_{i=1}^n (x_i - \bar x)^2}
$$

$$
\alpha = \bar y -\beta \bar x
$$

basate sul principio dei minimi quadrati, che tenta di minimizzare la somma dei quadrati degli errori.

Possiamo calcolare la stessa stima usando R

```{r}
fit1 <- lm(alcohol ~ nitrogen, data = grain_df)
coef(fit1)
```

### 1.3 - Si dia una stima intervallare ad un livello di confidenza di 99% per $\alpha$ e $\beta$.

```{r}
confint(fit1, level = .99)
```

### 1.4 - Quali sono le assunzioni necessarie per poter aver stime puntuali per i valori $\alpha$ e $\beta$? Quali sono le assunzioni necessarie per poter ottenere delle stime intervallari per $\alpha$ e $\beta$?

Le assunzioni necessarie per poter avere stime puntuali e stime intervallari per $\alpha$ e $\beta$ sono le assunzioni relative ai modelli lineari: linearità, indipendenza dagli errori, normalità degli errori, omoschedasticità.

**linearità**
```{r}
plot(predict(fit1), residuals(fit1))
abline(h = 0, col = 'red')
```

L'assunzione di linearità è verificata nel momento in cui i punti si distribuiscono casualmente attorno allo zero.

**indipendenza degli errori**

tramite un grafico dei residui siamo in grado di verificare l'indipendenza degli errori
```{r}
plot(residuals(fit1))
```

Notiamo che non viene seguito alcun pattern, l'assunzione di indipendenza risulta verificata

**normalità dei residui**
```{r}
qqnorm(residuals(fit1))
qqline(residuals(fit1), col = 'blue')
```

I punti sono disposti attorno alla retta ad indicare una buona normalità dei residui. L'assunzione di normalità è verificata.

**omoschedasticità**

possiamo anche in questo caso usare il grafico valori predetti vs errori per verificare l'assuzione di omoschedasticità
```{r}
plot(predict(fit1), residuals(fit1))
```

### 1.5 - aggiungere la retta di regressione stimata tra `alcohol` e `nitrogen` al grafico ottenuto al punto 1
```{r}
plot(grain_df$alcohol ~ grain_df$nitrogen)
abline(fit1$coefficients[[1]], fit1$coefficients[[2]], col = 'red')
```

### 1.6 - il dataset contiene la variabile `location`. Si scriva in forma estesa il modello che R stima quando si usa la funzione `lm(alcohol ~ location, data = grain_df)`

la stima prodotta dalla funzione `lm` è:

$$
alcohol_i = \alpha + \beta_1 location_{Berwicks} + \beta_2 location_{E.Lothian} + \beta_3 location_{Norfolk} + \epsilon
$$

che R riassume nel seguente modo:


```{r}
summary(lm(alcohol ~ location, data = grain_df))
```

### 1.7 - è valida l'affermazione che la variabile `location` spiega una buona parte della variabilità della variabile `alcohol`?

Il modello con la variabile `location` è in grado di spiegare il 70% della variabilità. Notiamo però che locationE.Lothian risulta poco significativo avendo un p-value alto.

### 1.8 - Se si aggiunge la variabile location al modello in eq. (1) in cui solo nitrogen era presente nel modello, l'aggiunta di location risulta signifcativa? Come si può misurare l'evidenza contro la non-inclusione di location nel modello?

Innanzitutto procediamo a creare il modello:

```{r}
fit2 <- lm(alcohol ~ nitrogen + location, data = grain_df)
summary(fit2)
```

Il modello spiega una percentuale simile rispetto a `fit1`, nonostante i parametri risultano poco significativi.

Per poter analizzare se l'aggiunta di `location` sia significativa, possiamo usare una tabella ANOVA

```{r}
anova(fit1, fit2)
```

Il p-value che otteniamo indica che l'aggiunta della variabile `location` non migliora significativamente il modello. Per questo motivo non la aggiungiamo

### 1.9 - Si produca un grafico della relazione tra `location` e `nitrogen`. cosa si può notare?

```{r}
boxplot(nitrogen ~ location, data = grain_df)
```

Notiamo che le prime tre location hanno una concentrazione di alcol simile, Norfolk ha una concentrazione maggiore.

### 1.10 - Come si spiega la differenza dei è-value per `location` nei modelli stimati al punto 6 e al punto 8?

### 1.11 - Usando il modello specificato in eq. (1): si predica il valore medio della resa di alcool per del grano contenete il 1.9% d il 2.7% di azoto per kilogrammo.

```{r}
predict(
  fit1,
  newdata = data.frame(
    "nitrogen" = c(1.9, 2.7)
  )
)
```

### 1.12 - Si stimino gli intervalli di confidenza al 95% per i valori medi della resa di alcool stimati al punto 11, Quale è l'ampiezza di questi intervalli: si pieghi la differenza nell'ampiezza.

```{r}
conf_int <- predict(
  fit1,
  newdata = data.frame(
    "nitrogen" = c(1.9, 2.7)
  ),
  interval = "confidence",
  level = .95
)

conf_int[, 3] - conf_int[, 1]
```
Notiamo che l'ampiezza di questi intervalli risulta molto bassa.
Il secondo intervallo risulta maggiore, anche se di poco, in quanto non esistono all'interno del dataset elementi dove la concentrazione di azoto sia pari a 2.7%; questo implica che il modello deve predirre valori che sono molto distanti dalla sua conoscenza.
Il primo intervallo è molto più piccolo, il modello è già a conoscenza di casi in cui la concentrazione di azoto è pari a 1.9%

### 1.13 - usando il modello specificato in eq. (1); si predica il valore effettivo della resa di alcool per del grano contenete il 1.9% e il 2.7% di azoto per kilogrammo. Si dia anche una valurazione degli intervalli predittivi al 95% per questi valori.

```{r}
pred_int <- predict(
  fit1,
  newdata = data.frame(
    "nitrogen" = c(1.9, 2.7)
  ),
  interval = "prediction",
  level = .95
)

pred_int[, 2]
pred_int[, 3]
```

Possiamo concludere che, ad un livello di significatività del 95%, la resa alcolica del grano contenente il 1.9% di azoto per kilogrammo sarà compresa tra circa 423 e 449.
Per quanto riguarda la resa al 2.7% di azoto per kilogrammo, la resa alcolica sarà compresa tra 392 e 421 circa, ad un livello di significatività pari a 95%.

# Esercizio 2

I dati nel file `hotels.csv` contengono informazioni sulla temperatura (X) e sul livello di occupazione di tre hotel (Y) in tre diverse città.
```{r}
hotels <- read.csv("data/hotels.csv")
head(hotels)
```

### 2.1 - Si producano grafici di dispersione (o altri grafici che si ritengono utili) per valutare la relazione tra le variabili presenti nel dataset.

Uno scatterplot mi permette di vedere la relazione tra due variabili continue, risulta ottimo per scoprire pattern
```{r}
plot(hotels$Y ~ hotels$X, main = "occupazione in funzione della temperatura")
```

I boxplot sono utilizzati per mostrare le relazioni tra variabili continue rispetto a diverse variabili categoriche
```{r}
boxplot(X ~ Month, data = hotels, main="temperatura in funzione del mese")
```

```{r}
boxplot(X ~ City, data = hotels, main="temperatura in funzione della città")
```

```{r}
boxplot(hotels$Y ~ hotels$Month, main = "occupazione in funzione del mese")
```

### 2.2 - Si stimi un modello lineare in cui si assume che il tasso di occupazione degli alberghi dipenda dalla temperatura: si dia un'interpretazione del modello stimato.

```{r}
fit2 <- lm(Y ~ X, data = hotels)
summary(fit2)
```
Questo modello non è molto significativo (il p-value associato al tasso di occupazione è molto alto); in questo caso può essere necessario esaminare l'effetto della temperatura per le specifiche città.

### 2.3 Si stimino separatamente tre modelli lineari per ogni città per studiare come il tasso di occupazione degli alberghi dipende dalla temperatura. Si dia un'interpretazione dei tre modelli confrontando i risultati con quelli ottenuti al punto 2.

```{r}
cities <- unique(hotels$City)

davos_df <- hotels[which(hotels$City == cities[1]), ]
mallorca_df <- hotels[which(hotels$City == cities[2]), ]
basel_df <- hotels[which(hotels$City == cities[3]), ]

fit_davos <- lm(Y ~ X, data = davos_df)
fit_mallorca <- lm(Y ~ X, data = mallorca_df)
fit_basel <- lm(Y ~ X, data = basel_df)
```

```{r}
summary(fit_davos)
```

```{r}
summary(fit_mallorca)
```


```{r}
summary(fit_basel)
```

Rispetto al modello iniziale notiamo che, per la città *Devos*, l'effetto della temperatura risulta significativo, mentre per le altre città meno.

### 2.4 - Alla luce dei modelli stimati al punto 3, si specifichi un modello che si ritiene possa essere utile per spiegare nella maniera migliore possibile la variabilità dell'occupazione degli hotel al variare della temperatura in tutte le città incluse nel dataset.

```{r}
step(lm(Y ~ ., data = hotels))
```

