---
title: "Lab 6 - things that can go wrong"
author: "Ilaria Prosdocimi"
output: 
  html_document: 
    toc: yes
---

# Body fat

Prendiamo in esame il dataset `bodyfat` che abbiamo già usato in un esercizio. Leggiamo i dati e trasformiamo altezza e peso dalle misure imperiali (libbre e pollici) a misure decimali (Kg e cm). 


```{r}
# urlLocation <- "https://dasl.datadescription.com/download/data/3079"
# bodyfat <- read.table(urlLocation, header=TRUE)
bodyfat <- read.csv("bodyfat.csv",header = TRUE)
bodyfat$Height <- bodyfat$Height * 2.54
bodyfat$Weight <- bodyfat$Weight / 2.205
bodyfat <- bodyfat
#plot(bodyfat)
```

Una descrizione completa del dataset è disponibile [qui](http://jse.amstat.org/datasets/fat.txt); le variabili contenute nel dataset sono: 

* Density: Percent body fat using Brozek's equation, 457/Density - 414.2 
* Pct.BF: Percent body fat using Siri's equation, 495/Density - 450
* Age: Age (yrs)
* Weight: Weight (lbs)
* Height: Height (inches)
* Neck: Neck circumference (cm)
* Chest  Chest circumference (cm)
* Abdomen/Waist: Abdomen circumference (cm) "at the umbilicus and level with the iliac crest"
* Hip: Hip circumference (cm)
* Thigh: Thigh circumference (cm)
* Knee: Knee circumference (cm)
* Ankle: Ankle circumference (cm)
* Bicep: Extended biceps circumference (cm)
* Forearm: Forearm circumference (cm)
* Wrist: Wrist circumference (cm) "distal to the styloid processes"


Si desidera costruire un modello per predire la percentuale di materia grassa di un individuo a partire dalle altre variabili. Possiamo iniziare con un modello che contenga tutti le variabili contenute nel dataset come predittori (tranne `Density`): 

```{r}
## remove density 
fit_all <- lm(Pct.BF~., data = bodyfat[,-1])
summary(fit_all)
```


`Waist` e `Abdomen` sono perfettamente co-lineari, non è possibile stimare l'effetto di entrambe le variabili nel modello: 

```{r}
summary(lm(Pct.BF~Abdomen, data = bodyfat[,-1]))
summary(lm(Pct.BF~Waist, data = bodyfat[,-1]))
cor(bodyfat$Waist, bodyfat$Abdomen)
plot(Waist~Abdomen, data = bodyfat); abline(lm(Waist~Abdomen, data = bodyfat), col = 2)
```


```{r}
## remove density and abdomen
fit_all <- lm(Pct.BF~., data = bodyfat[,-which(names(bodyfat) %in% c("Density", "Abdomen"))])
summary(fit_all)
```

In modello è significativo contro il modello nullo (il p-value per la statistica F è basso) ma solo alcuni dei predittori risultano essere significativi, e alcune stime hanno un segno che indica una relazione opposta a quella che ci si potrebbe aspettare e che si trova quando si stima la relazione tra il singolo predittore e la variabile risposta: 

```{r}
coef(lm(Pct.BF~Chest, data = bodyfat))
coef(fit_all)["Chest"]
```

Guardiamo per esempio alle relazioni bivariate tra $X_j$ e $Y$


```{r}
par(mfrow= c(3,4))
for(j in 2:13){
  plot(bodyfat[,-which(names(bodyfat) %in% c("Density", "Abdomen"))][,c(j,1)])
  title(main = paste("betahat is", signif(coef(fit_all)[j],3)))
} 
```

```{r}
summary(lm(Pct.BF ~ Hip, data = bodyfat))
summary(lm(Pct.BF ~ Weight, data = bodyfat))
summary(lm(Pct.BF ~ Weight+Hip, data = bodyfat))
```


Vediamo delle relazioni piuttosto forti tra i predittori ed $Y$ anche se alcuni predittori risultano non significativi. Inoltre la direzione della relazione stimata non sempre è quella che si vede nella relazione bivariate (questo ha senso perché la stima che si ottiene nei modelli lineari multipli per una variabile è l'effetto che ha $X_j$ su $Y$ _considerato l'effetto degli altri predittori su $Y$_). Cosa succede? Le variabili esplicative sono fortemente correlate tra loro:  

```{r}
plot(bodyfat[,-which(names(bodyfat) %in% c("Density", "Abdomen"))])
signif(cor(bodyfat),3)
```

Le diverse variabili esplicative stanno ''rubando'' capacità predittiva le une: abbiamo un problema di multi-colinearità. 

```{r}
nd <- data.frame(Hip = 110, Weight = 90)
predict(lm(Pct.BF ~ Hip, data = bodyfat), newdata = nd, se.fit = TRUE)$se.fit
predict(lm(Pct.BF ~ Weight, data = bodyfat), newdata = nd, se.fit = TRUE)$se.fit
predict(lm(Pct.BF ~ Hip + Weight, data = bodyfat), newdata = nd, se.fit = TRUE)$se.fit
```

```{r}
sort(car::vif(fit_all))
fit_sub1 <- lm(Pct.BF ~ Age+Height+Neck+Thigh+Knee+Ankle+Bicep+Forearm+Wrist, data = bodyfat)
summary(fit_sub1)
car::vif(fit_sub1)
AIC(fit_all, fit_sub1)
anova(fit_sub1, fit_all)
```

```{r}
fit_sub2 <- lm(Pct.BF ~ Weight, data = bodyfat)
AIC(fit_all, fit_sub1, fit_sub2)
anova(fit_sub2, fit_all)
```

```{r}
plot(Pct.BF ~ Ankle, data = bodyfat, pch = 16)
abline(lm(Pct.BF ~ Ankle, data = bodyfat))
fit_ankle <- lm(Pct.BF ~ Ankle, data = bodyfat)
X<-model.matrix(fit_ankle)
head(hatvalues(fit_ankle))
head(diag(X %*% solve(t(X) %*% X) %*% t(X)))
```

```{r}
head(rstandard(fit_ankle))
head(residuals(fit_ankle)/(summary(fit_ankle)$sigma * sqrt(1-hatvalues(fit_ankle))))
head(residuals(fit_ankle))
head(residuals(fit_ankle)/summary(fit_ankle)$sigma)
head(residuals(fit_ankle)/(summary(fit_ankle)$sigma * sqrt(1-hatvalues(fit_ankle))))
```


```{r}
cooks.distance(fit_ankle)[30:35]
plot(fit_ankle, which = 4)
plot(cooks.distance(fit_ankle))
```




