---
title: "Laboratorio 1 - Analisi predittiva"
output: html_document
---

```{r setup, include=FALSE}
knitr::opts_chunk$set(echo = TRUE)
```

```{r}
pengs <- read.csv("./data/penguins.csv")
pengs <- na.omit(pengs)
```


```{r}
plot(flipper_length_mm ~ body_mass_g, data = pengs, pch = 16)
x <- pengs$body_mass_g
y <- pengs$flipper_length_mm
n <- length(x)
s2x <- sum((x-mean(x))^2)/n
s2y <- sum((y-mean(y))^2)/n
covxy <- cov(x,y) 
rxy <- cor(x,y)
mx <- mean(x); my <- mean(y)
(beta1 <- rxy * sqrt(s2y/s2x))
(beta0 <- my - beta1 *mx)
abline(beta0, beta1, col = 2, lwd = 1.4)
yhat <- beta0 +  beta1 * x # valori stimati 
sum((y-yhat)^2) ## empirical MSE 
sum((y-(137+0.016*x))^2) 
```

In realtà si userà sempre la funzione `lm`

```{r}
fit <- lm(flipper_length_mm ~ body_mass_g, data = pengs)
fit
```


Quando usiamo `summary` vediamo anche l'informazione sul valore del `Residual standard error`: questo corrisponde ad una stima di $\sigma$. Come è derivato? E il valore di $R^2$? E l'incertezza sui valori stimati di $\beta_0$ e $\beta_1$? 

Ci sono molte funzioni generiche che possiamo usare sui un oggetto di classe `lm`, alcune sono indicate in fondo all'help della funzione lm `?lm`. 


In particolare `predict` oltre a restituire una stima di $m(x)$ permette di ottenere informazioni su quanto sia incerta questa stima (`?predict`). 


Cosa succede al nostro modello se cambiamo le scale in cui misuriamo le variabile?  


# Simulazione come metodo per verificare la teoria 

Il modello teorico: 

\[Y=\beta_0 + \beta_1 X + \varepsilon\]

$\varepsilon$ iid, omoschedastici a media 0

```{r}
n <- 30
x <- seq(0, 1, length.out = n)
b0 <- 1; b1 <- 2
error <- rexp(n, 1)-1
y <- b0 + b1 * x+ error 
plot(x,y)
```


