---
title: "Esercizio 3 - Modelli generalizzati"
author: "Inserite il vostro nome"
output: html_document
---

Si prenda in esame il dataset `fHH1.csv`: 

```{r}
fhh <- read.csv("fHH1.csv")
```

Il dataset comprende informazioni sulle famiglie raccolte in un'analisi campionaria svolta dall'Istituto Nazionale Statistico delle Filippine. L'istituto svolge ogni 3 anni la Family Income and Expenditure Survey (FIES), in cui sono raccolti dati sulle famiglie, i loro redditi e le loro spese. I dati a nostra disposizione sono un sotto-campione di 1500 unità campionarie dall'indagine svolta nel 2015 in 5 regioni del paese. Le variabili a nostra disposizione sono:

- `location` = dove è la casa campionata (Central Luzon, Davao Region, Ilocos Region, Metro Manila, o Visayas)
- `age` = l'età del capofamiglia
- `total` = il numero di persone che compone la famiglia (oltre al capofamiglia)
- `numLT5` =  il numero di persone nella famiglia sotto i 5 anni
- `roof` = il tipo di tetto della famiglia (uno tra `Predominantly Light/Salvaged Material`, o `Predominantly Strong Material`, dove l'uso di materiali più durevoli viene utilizzato come indicatore di maggiore ricchezza)


Si desidera studiare a quale età un capofamiglia filippino può in media aspettarsi che la famiglia raggiunga la sua dimensione più grande. Inoltre si vuole indagare se questa età è influenzata dalla ricchezza della famiglia e dalla regione in cui si trova la famiglia. Per indagare queste domande si utilizza una regressione di Poisson, cioè un GLM. 


1. Si visualizzi la relazione tra `age` e `total`: vi è una chiara relazione tra le variabili? 
2. Si visualizzi la relazione tra `age` e il valore medio di `total` per ogni età di capofamiglia registrata nel campione. La relazione diventa più chiara? Si visualizzai la relazione sulla scala misurata (il numero totale di persone) e sulla scala della funzione legame canonica. 
3. Si visualizzi la relazione tra `age` e il valore medio di `total` per ogni età di capofamiglia registrata nel campione per le famiglie con tetti in materiali durevoli o non durevoli: c'è una differenza notevole? E per le diverse regioni del paese?
4. Si stimi un modello GLM di Poisson che metta in relazione l'età del capofamiglia con la dimensione della famiglia. A che età un capofamiglia può aspettarsi di avere la famiglia più grande nel suo percorso di vita (attenzione però a questa interpretazione: i dati non seguono i singoli individui nel loro percorsi di vita). 
5. Si crei una Figura che permetta di visualizzare la relazione stimata dal modello stimato al punto 4. 
6. Si verifichi se il modello al punto 4. può essere migliorato aggiungendo `roof` o `location`: si creino delle visualizzazioni che permettono di visualizzare la relazione stimata dal modello in cui `roof` e/o `location` sono usati come predittori nel modello 
7. Si utilizzi il miglior modello individuato al punto 6. per costruire degli intervalli di confidenza al livello di confidenza del 94% per la numerosità delle famiglie specificate nel dataset `nd`: 

```{r}
nd <- data.frame(location = c("CentralLuzon", "MetroManila", "DavaoRegion","Visayas","IlocosRegion",
                              "CentralLuzon", "MetroManila", "DavaoRegion","Visayas","IlocosRegion"),
                 age = rep(30,30,30,30,30,60,60,60,60,60), 
                 numLT5 = rep(1,10), roof = "Predominantly Strong Material")
```




